臺灣高雄地方法院刑事判決　　　　　　　96年度易字第1658號
公　訴　人　臺灣高雄地方法院檢察署檢察官
被　　　告　甲○○
上列被告因詐欺案件，經檢察官提起公訴（96年度偵字第74號）
，本院判決如下：
    主  文
甲○○連續犯詐欺取財罪，處有期徒刑壹年貳月，減為有期徒刑
柒月。
    事  實
一、甲○○基於意圖為自己不法所有之概括犯意，先於民國95年
    1 月1 日，至丁○○位於高雄縣鳳山市○○路27巷18號住處
    ，向丁○○佯稱其投資電子遊樂場代幣買賣，且利潤優渥欲
    增資，而向丁○○借款及邀丁○○合作投資代幣買賣，甲○○復為取信丁○○，另於95年1 月間偕同丁○○至高雄市「
    酷酷龍遊藝場」，並在該遊藝場內之廁所與遊藝場客人以代
    幣換取現金，致丁○○陷於錯誤，誤認甲○○確實在從事代
    幣買賣，且利潤優渥，可如期還款及藉此獲取利潤，先後於
    95年1 月1 日、1 月20日、1 月24日、1 月27日，在丁○○
    上開住處及麥當勞，以現金交付方式各交付借款100 萬元、
    投資款95萬元、借款15萬元、126,000 元給甲○○收受，甲○○於取款後（含當日及隔數日）併簽立面額100 萬、95萬
    元之本票2 紙及合計27萬6000元之簽收單據1 紙，另於95年
    1 月1 日、同年1 月20日書立「茲收到丁○○女士玖拾伍萬
    元整，合作遊樂場代幣買賣，利潤為5 分之2 」及「茲收到
    丁○○女士壹佰萬元，共同合作遊樂場代幣買賣，計合作壹
    年，每月利潤20萬元整」之收據2 紙。詎上開本票屆期提示
    均不獲兌現，丁○○屢經催討，甲○○亦藉詞推諉，嗣經查
    證得知甲○○自始未從事投資代幣買賣，始知受騙。
二、案經丁○○訴請臺灣高雄地方法院檢察署檢察官偵查起訴。
    理  由
壹、程序部分（本案關於證據能力之認定）：
一、按被告以外之人於偵查中向檢察官所為陳述，除顯有不可信
    之情況者外，得為證據，刑事訴訟法第159 條之1 第2 項定
    有明文。偵查中對被告以外之人所為之偵查筆錄，或被告以
    外之人向檢察官所提之書面陳述，性質上均屬傳聞證據。惟
    現階段刑事訴訟法規定檢察官代表國家偵查犯罪、實施公訴
    ，依法其有訊問被告、證人及鑑定人之權，證人、鑑定人且
    須具結，而實務運作時，檢察官偵查中向被告以外之人所取
    得之陳述，原則上均能遵守法律規定，不致違法取供，其可
    信度極高。
二、經查，本件證人即告訴人丁○○於95年11月15日檢察官偵查
    中所為之證述，性質上雖屬傳聞證據，惟係偵查中向檢察官
    所為之證述，並經具結，且無顯有不可信之情況，衡諸上開
    規定，自具有證據能力。
貳、實體部分：
一、訊據被告甲○○矢口否認有上揭詐欺取財犯行，辯稱：我確
    實有從事遊樂場代幣買賣，但所收購之代幣都交給丙○○，
    後來丙○○跑了。又告訴人是借錢給我，不是投資代幣買賣
    ，借款金額也沒有298 萬6 千元如此多云云。惟查：
  (一)上揭事實，業據告訴人於95年11月15日檢察官偵查中及本院
    審理時證述甚詳在卷（見偵卷第48、49頁、本院卷第47至53
    頁）。又被告於95年1 月間，有偕同告訴人至高雄市「酷酷
    龍遊藝場」，並在該遊藝場內之廁所與遊藝場客人以代幣換
    取現金，及附卷票面金額100 萬元、95萬元之本票2 紙、合
    計276000元之簽收單據1 紙、95年1 月1 日、95年1 月20日
    載有利潤分配之收據2 紙，均係被告所簽寫等情，亦據被告
    於本院審理時坦承在卷（見本院卷第18頁），復有票面金額
    100 萬元、95萬元之本票2 紙（見偵卷第6 頁）、合計2760
    00元之簽收單據1 紙（見偵卷第7 頁）、載有利潤分配之收
    據2 紙在卷可佐（見偵卷第8 、9 頁）。
  (二)被告雖辯稱：我確有從事遊樂場代幣買賣，但所收購之代幣
    都交給丙○○，後來丙○○跑了云云。惟查：
  １、被告於95年9 月22日偵訊中先供稱：客人打剩下的代幣不
      能換現金，我就跟客人買，600 枚我給他1000元，再以50
      0 枚賣1000元給其他客人，我沒有固定的遊樂場，我是看
      到遊樂場就進去賣云云（見偵卷第30頁），顯見被告所辯
      其所從事之代幣買賣，其實即係由其私下向客人購入及賣
      出遊藝場代幣，而以其中兌換差額從中賺取利潤。則「以
      其一己之力」，私下收購代幣再轉賣給客人，當須多次前
      往遊藝場，且須長久時間以等待客人打剩下代幣不玩而加
      以購買，復再私下向前往遊樂場把玩之客人兜售其所購入
      之代幣，顯相當耗時，況把玩機台後仍剩下很多代幣之人
      亦非常見，則衡以被告上開所述1000元可購入代幣600 枚
      ，其購入代幣後即可以再轉賣給其他客人以賺取利潤及購
      入百萬元以上代幣所須之時間、數量等情，被告豈有可能
      投資百萬元以上而購入數量可觀之代幣？再者，被告嗣後
      於95年10月2 日偵訊中另辯稱：我向「孫薪傳」買代幣，
      我現金交給他買代幣，陸陸續續買，一次都買30萬元，之
      前有將代幣給我，後來他的店倒閉，「孫薪傳」不見了云
      云（見偵卷第34頁），而其於本院審理時則又辯稱：我是
      在遊藝場向客人私下收購代幣，將所收購之代幣都交給丙○○（被告稱偵訊中所載「孫薪傳」有誤）云云，是被告
      就其所辯從事代幣買賣之方式，先後供述明顯反覆不一致
      。再者，被告若果真將數量龐大且價值百萬元以上之代幣
      全部交付丙○○，衡情理當詳知對方年籍、住址及請對方
      簽收留下憑據，且被告於載運、搬運為數龐大代幣過程，
      亦當不乏跡證可提出以供查證，惟被告竟迄至本院審理中
      始提出丙○○所簽票面金額10萬元之本票「影本」1 紙，
      且票面所載金額亦與被告所述並非相符，再經本院傳訊證
      人丙○○到庭，丙○○亦未到庭，且上開本票影本上所載
      丙○○地址更無該址（見本院卷第64頁），另被告就其上
      開所辯：我將收購的代幣都交給丙○○云云，於本院審理
      時更自承並無證人或任何書證可以證明（見本院卷第75頁
      ），從而，被告上開所辯：我確有從事遊樂場代幣買賣，
      但所收購之代幣都交給丙○○云云，不僅先後供述反覆不
      一致，且悖於常情，復未能提出證據足資證明，自非可信
      。又被告雖請求再傳訊證人丙○○，惟證人丙○○已經本
      院傳訊不到，且本案事證明確，被告所辯並不足採等情，
      已如上述，自無再行傳訊丙○○之必要，附此敘明。
  ２、至證人即被告之父乙○○於本院審理時雖證稱：被告有跟
      我太太講過做買賣代幣之事，且有算代幣買賣中間利潤給
      我聽等語，惟證人乙○○於本院審理時復已證稱：我反對
      他做代幣買賣，他何時開始做代幣買賣及他有沒有做代幣
      買賣我不知道等語（見本院卷第44至46頁），是觀證人乙○○上開證述，固可證明被告曾向家人自述從事代幣買賣
      ，惟被告實際上是否真有從事代幣買賣，證人乙○○並不
      知情，是證人乙○○上開證述，顯無法證明被告上開所辯
      ：我確有從事代幣買賣云云為真實。
  (三)被告另辯稱：告訴人是借錢給我，不是投資代幣買賣，借款
    金額也沒有298 萬6 千元如此多云云。惟查：
  １、卷附票面金額100 萬元、95萬元之本票2 紙及95年1 月1
      日、95年1 月20日載有利潤分配之收據2 紙，均係被告所
      簽寫等情，已據被告於本院審理時坦承在卷（見本院卷第
      18頁）。又觀上開95年1 月1 日利潤分配收據載有：「茲
      收到丁○○女士壹佰萬元，共同合作遊樂場代幣買賣。計
      合作壹年。每月利潤貳拾萬元整。．．．立據人甲○○，
      高雄市○○○路151 巷28弄31號，Ｚ000000000號，95年元
      月1 日」等語（見偵卷第9 頁），核與被告所簽發之上開
      10 0萬元本票金額相符，另佐以告訴人若未交付上開金額
      給被告，被告豈願簽寫上開本票及收據交付告訴人，自堪
      認告訴人確有交付100 萬元給被告。又上開款項若係投資
      款，理應分擔風險，且依所得利潤加以分配一定比例，當
      無固定可得利潤20萬元之理，是告訴人交付上開款項，雖
      名為合作遊樂場代幣買賣，然實際上已屬借款性質。另觀
      上開95年1 月20日利潤分配收據上明載：「茲收到丁○○
      女士玖拾伍萬元整。合作遊樂場代幣買賣。利潤為五分之
      二。口說無憑，此據為憑。甲○○身分證字號Ｚ000000000
      號，電話0000000 ，中華民國95年1 月20日」等語（見偵
      卷第8 頁收據），核與被告所簽發之上開95萬元本票金額
      相符，自堪認告訴人確有於95年1 月20日（起訴書誤載為
      1 月24日交付）有交付95萬元給被告（被告於當日先簽發
      收據，另於95年1 月24日簽發95萬元本票），且上開交付
      款項95萬元，係載明投資利潤為五分之二（與上揭收據所
      載固定20萬元利潤不同），應屬合作遊樂場代幣買賣之投
      資款。
  ２、被告雖否認有自告訴人處收受276000元，並辯稱：276000
      元是我拿給告訴人，不是告訴人拿給我的云云。惟查，告
      訴人有交付27萬6000元給被告之情，業據證人即告訴人丁○○於95年11月15日檢察官偵查中結證明確在卷（見偵卷
      第48頁），又卷附276000元之簽收單據1 紙上簽名是被告
      所簽寫，業據被告於本院審理時自承在卷（見本院卷第18
      頁），而觀上開簽收單據已載明：95年1 月24日支付甲○○150000，1 月27日支付甲○○126000，合計276000，且
      被告並於收入金額處簽名等情，亦有簽收單據1 紙在卷可
      稽（見偵卷第7 頁），自堪認告訴人確有於95年1 月24日
      、1 月27日交付共計276000元給被告，被告上開所辯，為
      犯後卸責之詞，不足採信。又觀告訴人自承為其書寫與被
      告間之帳務資料所載：1/27遊樂276000元「借」等語（見
      偵卷第10頁），自堪認上開276000元係告訴人借與被告之
      借款，並非投資款。
  ３、據上計算，告訴人所交付給被告之金額合計應為222 萬60
      00元，且其127 萬6000元應屬借款，另95萬元則為投資款
      。又被告既實際上未從事代幣買賣，則其向告訴人佯稱從
      事遊樂場代幣買賣，且利潤優渥欲增資，而自告訴人處詐
      騙所得之借款及投資款，自均構成詐欺取財，至被告所辯
      ：我之後有回帳84萬8 千元給告訴人等語，並無礙被告上
      開詐欺犯行之成立，併予敘明。
  (五)綜上，被告有事實欄所載犯行，事證明確，其上開所辯：我
    確實有從事代幣買賣，沒有詐欺告訴人云云，為犯後飾卸之
    詞，不足採信，其犯行堪以認定，應依法論科。
二、按行為後法律有變更者，適用行為時之法律。但行為後之法
    律有利於行為人者，適用最有利於行為人之法律，刑法第2
    條第1 項定有明文。另於比較時應就罪刑有關之共犯、未遂
    犯、想像競合犯、牽連犯、連續犯、結合犯，以及累犯加重
    、自首減輕暨其他法定加減原因（如身分加減）與加減比例
    等一切情形，本於統一性及整體性原則，綜其全部罪刑之結
    果而為比較（最高法院95年5 月23日第8 次刑事庭會議決議
    內容參照）。查被告行為後，如附表所示之法律業經變更，
    並於95年7 月1 日施行，玆經比較結果，裁判時法並未較為
    有利，從而，應依刑法第2 條第1 項前段規定，適用行為時
    法。
三、核被告所為，係犯刑法第339 條第1 項詐欺取財罪。被告先
    後多次犯行，時間緊接，方法相同，所犯復為構成要件相同
    之罪名，顯係基於概括犯意反覆為之，應依行為時刑法第56
    條連續犯規定論以一罪，並依法加重其刑。爰審酌被告前有
    賭博、侵占罪前科（不構成累犯），有臺灣高等法院被告前
    案紀錄表1 份在卷可按，其向告訴人詐欺，致告訴人因而先
    後受騙交付如事實欄所載金額，所生危害非輕，犯後復飾詞
    否認犯行，顯乏知錯悔改之意及其犯罪之手段、生活狀況、
    智識程度高職畢業等一切情狀，量處如主文所示之刑，以資
    懲儆。又查被告犯罪行為時間，係在96年4 月24日以前，核
    符中華民國96年罪犯減刑條例第2 條第1 項第3 款規定，應
    減其宣告刑二分之一如主文所示。
四、至公訴意旨雖另認：被告於94年12月底向告訴人佯稱其投資
    電子遊樂場代幣買賣，利潤優渥，告訴人陷於錯誤，而於94
    年12月31日交付38萬元現款及面額38萬元客票1 紙投資代幣
    買賣等語。惟查，觀告訴人告訴時所親筆書寫其與被告間帳
    務之資料1 紙（見偵卷第10頁），其上明確載明「1/3 米76
    0000，1/1 遊樂0000000 ，1/ 20 遊樂950000，1/27遊樂27
    6000借」，顯見告訴人所交付被告之上開760000元，係屬告
    訴人投資合作「米酒」而交付，並非因遊樂場代幣買賣而交
    付，亦核與被告於偵訊中自承：第一次是與告訴人合作投資
    米酒共76萬元等語相符，而佐以告訴人於偵訊中亦陳稱：被
    告確實也有投資米酒買賣等語（見偵卷第29頁），則被告與
    告訴人間固有上開760000元債務關係，然並非投資代幣買賣
    所交付，且告訴人確有投資米酒買賣，自難認有何詐欺。又
    告訴人雖謂：於94年12月31日，告訴人決定原投資米酒76萬
    元轉投資在代幣買賣，並由被告交付38萬元客票1 紙及本票
    乙紙作為轉為代幣投資之依據云云（見偵卷第58頁），然上
    情為被告堅詞否認，公訴人復未能提出任何證據可資證明，
    且經本院依職權函詢上開38萬元客票（即台北銀行建成分行
    支票，票號CC0000000 號，發票人金華煌企業有限公司），
    函詢結果上開支票於票載發票日即95年4 月10日為付款提示
    之人為丁○○（即告訴人），有合作金庫銀行鳳松分行96
    年7 月4 日函1 份在卷可稽（見本院卷第34頁），證人丁○○於本院審理時亦證稱：這張客票在我身上等語（見本院卷
    第53頁），若告訴人已將上開款項交付被告投資代幣買賣，
    理應由被告為付款提示，何以上開支票仍由告訴人屆期提示
    ？是告訴人上開所述，顯與上開事證不符，本院自難採信。
    從而，上開公訴意旨另認被告於94年12月底向告訴人佯稱其
    投資電子遊樂場代幣買賣，利潤優渥，告訴人陷於錯誤，而
    於94年12月31日交付38萬元現款及面額38萬元客票1 紙投資
    代幣買賣等語，即非可採，惟此部分與本院上揭論罪科刑部
    分，有連續犯裁判上一罪關係，爰不另為無罪諭知，併予敘
    明。
據上論斷，應依刑事訴訟法第299 條第1 項前段，中華民國96年
罪犯減刑條例第2 條第1 項第3 款、第7 條，刑法第2 條第1 項
前段、第56條（行為時）、第339 條第1 項，刑法施行法第1 條
之1 第1 項、第2 項前段，判決如主文。
本案經檢察官戊○○到庭執行職務。
中　　華　　民　　國　　96　　年　　8 　　月　　8 　　日
                  鳳山刑事第一庭審判長法　官  黃三友
                                      法  官  林芳華
                                      法  官  林永村
以上正本證明與原本無異。
如不服本判決，應於判決送達後10日內，向本院提出上訴狀。
中　　華　　民　　國　　96　　年　　8 　　月　　8 　　日
                                      書記官  李祥銘
附表：
┌──┬───────┬───────┬───────┬────┐
│比較│行為時法（95年│裁判時法（95年│比較結果      │備註    │
│內容│7 月1 日前之刑│7 月1 日生效之│              │        │
│    │罰法律）      │刑罰法律）    │              │        │
├──┼───────┼───────┼───────┼────┤
│連續│刑法第56條：連│已刪除。      │依行為時法以一│        │
│犯  │續數行為而犯同│              │罪論，但得加重│        │
│    │一之罪名者，以│              │其刑至二分之一│        │
│    │一罪論。但得加│              │，而依裁判時法│        │
│    │重其刑至二分之│              │則應數罪併罰。│        │
│    │一            │              │比較結果以行為│        │
│    │              │              │時法較有利於被│        │
│    │              │              │告。          │        │
├──┼───────┼───────┼───────┼────┤
│刑法│罰金：（銀元）│罰金：新臺幣10│裁判時法罰金刑│上開修正│
│第33│1 元以上。    │00元以上，以百│之最低度刑提高│影響刑法│
│條第│              │元計算之。    │為新臺幣1000元│第339 條│
│5 款│              │              │。是以行為時法│第1 項中│
│    │              │              │較有利於被告。│關於罰金│
│    │              │              │              │刑最低度│
│    │              │              │              │。      │
├──┼───────┼───────┼───────┼────┤
│易科│刑法第41條第1 │刑法第41條第1 │裁判時法刪除易│        │
│罰金│項：犯最重本刑│項：犯最重本刑│科罰金時，需具│        │
│之宣│為5 年以下有期│為5 年以下有期│備「因身體、教│        │
│告及│徒刑以下之刑之│徒刑以下之刑之│育、職業或家庭│        │
│折算│罪，而受6 個月│罪，而受6 個月│之關係或其他正│        │
│標準│以下有期徒刑或│以下有期徒刑或│當事由，執行顯│        │
│    │拘役之宣告，因│拘役之宣告者，│有困難者」之限│        │
│    │身體、教育、職│得以新臺幣1,00│制，似以裁判時│        │
│    │業、家庭之關係│0 元、2,000元 │法對被告有利；│        │
│    │或其他正當事由│或3,000元折算 │惟觀今司法實務│        │
│    │，執行顯有困難│1 日，易科罰金│對於被告是否宣│        │
│    │者，得以1 元以│。但確因不執行│告得易科罰金，│        │
│    │上3 元以下折算│所宣告之刑，難│實無以「因身體│        │
│    │1 日，易科罰金│收矯正之效，或│、教育、職業或│        │
│    │。但確因不執行│難以維持法秩序│家庭之關係或其│        │
│    │所宣告之刑，難│者，不在此限。│他正當事由，執│        │
│    │收矯正之效，或│              │行顯有困難者」│        │
│    │難以維持法秩序│罰金罰鍰提高標│等情狀為考量。│        │
│    │者，不在此限。│準條例第2 條刪│而裁判時法易科│        │
│    │              │除。          │罰金折算標準已│        │
│    │罰金罰緩提高標│              │由銀元100 、20│        │
│    │準條例第2 條前│              │0 、300 元即新│        │
│    │段：依刑法第41│              │台幣300 、600 │        │
│    │條易科罰金或第│              │、900 元，提高│        │
│    │42條第2 項易服│              │為以新台幣1,00│        │
│    │勞役者，均就其│              │0 元、2,000 元│        │
│    │原定數額提高為│              │、3,000 元折算│        │
│    │100 倍折算1 日│              │1 日，綜合觀之│        │
│    │。            │              │，行為時法對被│        │
│    │現行法規所定貨│              │告較為有利。  │        │
│    │幣單位折算新臺│              │              │        │
│    │幣條例第2 條。│              │              │        │
├──┴───────┴───────┴───────┴────┤
│比較結果：                                                    │
│裁判時法並未較有利於被告。從而，均應依刑法第2 條第1 項前段規定│
│，適用行為時之法律。                                          │
└───────────────────────────────┘
附錄本案論罪科刑法條
刑法第339條
意圖為自己或第三人不法之所有，以詐術使人將本人或第三人之
物交付者，處5 年以下有期徒刑、拘役或科或併科1 千元以下罰
金。
以前項方法得財產上不法之利益或使第三人得之者，亦同。
前二項之未遂犯罰之。
